臺灣花蓮地方法院民事裁定
111年度司繼字第429號
聲  請  人  有限責任花蓮第一信用合作社

法定代理人  吳東明  
代  理  人  余更力  
關  係  人  財政部國有財產署北區分署

法定代理人  郭曉蓉  
代  理  人  謝岱晏  
上列聲請人聲請選任遺產管理人事件，本院裁定如下：
    主  文
選任國有財產署北區分署為被繼承人甲○○（男、民國00年00月00
日生、身分證統一編號：Z000000000號、生前最後籍設：花蓮縣
○○市○○里○○○路00號五樓之1、民國111年4月22日死亡）之遺產管
理人。
准對被繼承人大陸地區以外之繼承人為承認繼承之公示催告。
被繼承人大陸地區以外之繼承人，應自前項公示催告公告登載新
聞紙或登載於司法院網站之日起，七個月內承認繼承。上述期限
屆滿，無繼承人承認繼承時，被繼承人之遺產，於清償債權，並
交付遺贈物後，如有剩餘即歸屬國庫。
程序費用由被繼承人之遺產負擔。
    理  由
一、按繼承開始時，繼承人有無不明，而無親屬會議或親屬會議
    未於一個月內選定遺產管理人者，利害關係人或檢察官得聲
    請法院選任遺產管理人；又先順序繼承人均拋棄其繼承權時
    ，由次順序之繼承人繼承，其次順序繼承人有無不明或第四
    順序之繼承人均拋棄其繼承權者，準用關於無人承認繼承之
    規定，民法第1178條第2項、第1176條第6項分別定有明文。
    由是可知，繼承人均拋棄其繼承權者，利害關係人或檢察官
    得聲請法院選任遺產管理人。再者，國有財產局（現為國有
    財產署）係依國有財產法第9條設立之機關，依法綜理國有
    財產事務，而所謂國有財產，係指國家依據法律規定或基於
    權利行使，或由於預算支出，或由於接受捐贈所取得之財產
    ，又該法所指之權利，則係指地上權、地役權、典權、抵押
    權、礦業權、漁業權、專利權、著作權、商標權及其他財產
    上之權利而言，此觀國有財產法第2條第1項、第3條第1項第
    4款規定自明，是國家依據法律規定所取得之財產或財產上
    之權利，均屬國有財產之範圍，而為國有財產局職掌之業務
    範圍。又依民法第1185條無人承認繼承之賸餘財產，歸屬國
    庫之規定，即賦予國庫對於將來遺產之歸屬有期待權（參見
    院字第2213號解釋意旨），解釋上亦屬上開國有財產法所定
    依據法律規定取得之財產權之一種，故法院通知國有財產局
    有此種國家依法應得之期待權時，國有財產局本應依國有財
    產法之職掌積極辦理，合先敘明。
二、本件聲請意旨略以：聲請人為被繼承人甲○○之債權人，被繼
    承人於民國111年4月22日死亡，其繼承人均拋棄繼承，亦未
    經親屬會議選定遺產管理人，聲請人為行使債權，爰依法聲
    請選任被繼承人之遺產管理人等語。
三、經查，聲請人上開主張，業據提出貸款契約書、本院家事庭
    公告、土地謄本、繼承系統表、除戶謄本、戶籍謄本等件影
    本在卷為證，復經本院依職權調閱本院111年度司繼字第217
    號、111年度司繼字第247號卷查明屬實，足徵本件聲請人屬
    被繼承人之法律上利害關係人無訛，且有選任遺產管理人必
    要。又依民法第1177條之立法意旨，可知遺產管理人之指定
    ，旨在維護公益及被繼承人債權人之利益，顯非以遺產管理
    人管理遺產是否有實質利益作為考量，且依財政部訂頒之代
    管無人承認繼承遺產作業要點規定，國有財產署若經法院選
    任而擔任遺產管理人時，仍可取得相當之報酬，亦可聲明參
    與分配，不致發生代管遺產所墊付之費用及管理報酬無法獲
    償之問題。準此，財政部國有財產署北區分署雖於本院調查
    時稱並無意願擔任被繼承人甲○○之遺產管理人（見卷內111
    年9月23日非訟事件筆錄），惟審酌國有財產署依法為公用
    財產之管理機關，備有財產管理之專才及公信力，且遺產管
    理人之指定旨在維護公益及保護債權人之利益，尚非僅以遺
    產管理人管理遺產是否得以受有實質利益為考量，況遺產經
    依法處理後若有剩餘復應歸屬國庫等情，本院認選任財政部
    國有財產署北區分署為被繼承人甲○○之遺產管理人應屬妥適
    ，爰依法裁定如主文，並依法為承認繼承之公示催告。又關
    係人經本院選任為被繼承人之遺產管理人並確定後，應另依
    民法第1179條之規定行使包含向本院聲請公示催告等遺產管
    理人之職務，附此敘明。
四、依家事事件法第127條第4項，裁定如主文。
五、如不服本裁定，應於裁定送達後10日內向本院提出抗告狀，
    並繳納抗告費新臺幣1,000元。
中　　華　　民　　國　  111 　年　　11　　月　　22　　日
                    家事法庭  司法事務官  潘俊宏